【裁判字號】    99,裁,1602
【裁判日期】    990722
【裁判案由】    綜合所得稅
【裁判全文】
最  高  行  政  法  院  裁  定
                                      99年度裁字第1602號
上  訴  人  甲○○
訴訟代理人  卓隆燁
被 上訴 人  財政部臺灣省中區國稅局
代  表  人  乙○○
上列當事人間綜合所得稅事件，上訴人對於中華民國99年4月20
日臺中高等行政法院98年度簡字第153號判決，提起上訴，本院
裁定如下：
    主  文
上訴駁回。
上訴審訴訟費用由上訴人負擔。
    理  由
一、按對於適用簡易程序之裁判提起上訴，須經本院許可。前項
    許可，以訴訟事件所涉及之法律見解具有原則性者為限，行
    政訴訟法第235條定有明文。所謂法律見解具有原則性，係
    指該訴訟事件所涉及之法律問題意義重大，而有加以闡釋之
    必要而言。例如對於行政命令是否牴觸法律所為之判斷，或
    就同類事件所表示之法律見解與其他高等行政法院或本院所
    表示之見解互相牴觸，有由本院確認或統一法律上意見之必
    要情形屬之。
二、本件上訴人對於臺中高等行政法院適用簡易程序所為之判決
    ，提起上訴，略以：（一）依本院32年判字第18號判例及司
    法院釋字第392號解釋意旨，被上訴人應以臺灣臺北地方法
    院檢察署檢察官96年度偵字第2347號不起訴處分書已定事實
    為既判事項，並應受其拘束，原判決未依該判例撤銷原處分
    ，屬法令見解相互牴觸，有由本院確認其意見之必要。（二
    ）系爭公務車租金之租稅法律適用及實務，前經稅捐稽徵機
    關依營利事業所得稅查核準則第74條第3款第2目之5規定認
    屬交通費，依財政部95年6月28日台財稅字第09504063430號
    函釋（下稱財政部95年函釋），應由保險經紀公司檢據核實
    列報，而財政部臺北市國稅局96年6月5日財北國稅審二字第
    0960201843號函（下稱北市國稅局96年函）亦謂：員工如以
    公司名義租賃車輛，其分期給付車商之租金，應依財政部95
    年函釋，由保險經紀公司檢據核實列報，尚不宜約定由保險
    業務員自行吸收或負擔。然嗣後課稅事實資料未變，稅捐稽
    徵機關憑藉新見解重為認定，與本院57年判字第330號及62
    年判字第491號判例意旨相牴觸，應有統一解釋之必要。另
    依財政部79年7月4日台財稅第790178955號函釋（下稱財政
    部79年函釋）意旨，租用汽車載運員工上下班，係屬購買本
    業或附屬業務使用之勞務。本件上訴人與永達保險經紀人股
    份有限公司（下稱永達公司）負責人租賃車輛供業務使用情
    形相同，均屬永達公司營業費用，依實質課稅原則及平等原
    則，不應歸屬上訴人之薪資所得。（三）上訴人申請使用及
    保管公務車，係為推展業務，自屬永達公司營業費用，依綜
    合所得稅之收付實現原則，亦不應歸屬上訴人之薪資所得。
    （四）上訴人之薪資所得為個人薪酬及組織報酬減除支應歸
    屬利潤中心之各項必要費用後餘額，二項之合計數乃上訴人
    實際取自任職公司之薪資所得，要難將直接歸屬至各業務同
    仁利潤中心之各項必要業務費用，認定非屬永達公司營業費
    用，影響永達公司制定之獎金制度，違反租稅中立原則。本
    件系爭公務車，乃上訴人任職公司為協助業務員利於執行業
    務推展，規定處經理級以上人員或業績較優同仁得申請使用
    及保管公務租賃車輛，公務車租金由任職公司支付且屬任職
    公司營業費用，租金支出亦由任職公司支付時即以「營業費
    用─租金支出」科目列帳，非屬上訴人之薪資所得等語，為
    其論據。
三、本院查：（一）本院32年判字第18號判例係謂：「司法機關
    所為之確定判決，其判決中已定事項，若在行政上發生問題
    時，行政官署不可不以之為既判事項而從其判決處理，此為
    行政權與司法權分立之國家一般通例。」可知，此判例係闡
    述法院之確定判決所認定者對行政機關之效力。惟本件上訴
    人所主張者，乃臺灣臺北地方法院檢察署檢察官96年度偵字
    第2347號不起訴處分書中之認定，其既非法院之確定判決，
    且行政法院應本於調查所得自行認定事實，不受刑事判決所
    認定事實之拘束，復經本院著有44年判字第48號等判例可資
    參照。故上訴意旨執本院32年判字第18號判例主張原判決應
    受臺灣臺北地方法院檢察署檢察官96年度偵字第2347號不起
    訴處分書所認定事實之拘束云云，於本件自無所涉及之法律
    問題意義重大，有由本院加以闡釋必要之原則重要性情事。
    （二）又原判決已認定系爭款項實質上應定性為上訴人之薪
    資所得，故上訴意旨援引之財政部79年函釋、財政部95年函
    釋及北市國稅局96年函情形，核與本件原判決認定之事實均
    不相同，自不生上訴意旨援引之本院57年判字第330號及62
    年判字第491號判例所揭示不得就業經查定確定之案件，憑
    藉新見解重為較不利於當事人之查定處分情事。是上訴意旨
    援引上述本院判例及函釋所為之爭議，於本件自無所涉及之
    法律問題意義重大，有由本院加以闡釋必要之原則重要性情
    事。（三）綜上所述，本件上訴意旨所指摘者，並無所涉及
    之法律見解具有原則性情事。故上訴人提起本件上訴，依首
    開規定及說明，不應許可，其上訴難謂合法，應予駁回。
四、據上論結，本件上訴為不合法。依行政訴訟法第249條第1項
    前段、第104條、民事訴訟法第95條、第78條，裁定如主文
    。
中    華    民    國    99    年    7     月    22    日
                    最高行政法院第三庭
                        審判長法官  高  啟  燦
                              法官  姜  素  娥
                              法官  楊  惠  欽
                              法官  黃  合  文
                              法官  王  碧  芳

以  上  正  本  證  明  與  原  本  無  異
中    華    民    國    99    年    7     月    23    日
                              書記官  莊  俊  亨

司法院資訊處製作；財團法人民間司法改革基金會備份。
